臺灣苗栗地方法院刑事判決　　　　　　　　　　　　　九十一年度訴字第三九六號
　　公　訴　人　臺灣苗栗地方法院檢察署檢察官
　　被　　　告　甲○○
　　選任辯護人　常照倫律師
　　　　　　　　張績寶律師
　　被　　　告　丙○○　男　三.
　　選任辯護人　李震華律師
右列被告因偽造貨幣案件，經檢察官提起公訴（八十九年度偵字第三二七三號），本
院判決如左：
    主  文
甲○○共同連續行使偽造之通用紙幣，處有期徒刑參年陸月。扣案之偽造新台幣壹仟
元通用紙幣肆拾貳張均沒收。
丙○○共同連續行使偽造之通用紙幣，累犯，處有期徒刑參年陸月。扣案之偽造新台
幣壹仟元通用紙幣肆拾貳張均沒收。
    事  實
一、丙○○於民國七十九年間，因違反懲治盜匪條例，為台灣台中地方法院判處有期
    徒刑八年確定，送監執行後，於八十三年九月十四日假釋出獄，並於八十七年七
    月十四日縮刑期滿執行完畢。
二、甲○○基於行使偽造通用紙幣（起訴書誤為貨幣）之概括犯意，於八十九年七月
    間某日晚上七、八時許，在台中市○○路與太原路口，從周春兆之友人處收受偽
    造新台幣（下同）仟元紙幣六十張後，將其中幾張較粗糙沒有浮水印的偽鈔撕掉
    ，然後自同年七月底某日起，連續在苗栗縣大湖鄉或台中市等地購買小額物品兌
    換真鈔多次。同年八月六日，甲○○與丙○○在台中市○○路某泡沫紅茶店賭玩
    ，甲○○因賭輸交付一張偽造仟元紙幣予丙○○。丙○○知悉是偽鈔，仍意圖供
    行使之用而收集。因知悉甲○○身上尚有其他偽鈔，遂與甲○○共同基於行使偽
    造通用紙幣之概括犯意聯絡，於翌日下午一時許，由丙○○駕駛ＰＩ─九四五五
    號自用小客車搭載甲○○，至苗栗縣大湖鄉○○路五十二號謝月容（起訴書誤為
    丁○○）經營之「聖佛軒佛具行」，由甲○○下車持仟元偽鈔一張向謝月容購買
    紙錢找換真鈔九百五十元，繼而轉赴同鄉栗林村十五鄰八份一號之「華隆商店」
    ，仍由甲○○下車持仟元偽鈔一張向乙○○購物找換真鈔九百四十元。迨同日下
    午二時十分許，警方據報循線在苗栗縣獅潭鄉台三線汶水橋前查獲其二人，並扣
    得甲○○、丙○○身上之偽造仟元紙幣各一張、前述小客車後座之偽造仟元紙幣
    三十八張、向上開店家行使之偽造仟元紙幣二張及在前座扶手箱內以偽鈔兌換所
    得之現款七千零八十五元。
三、案經苗栗縣警察局大湖分局報請台灣苗栗地方法院檢察署檢察官偵查起訴。
    理  由
一、按被告以外之人於審判外之言詞或書面陳述，除法律有規定者外，不得作為證據
    ，刑事訴訟法第一百五十九條第一項定有明文。再者，同法第一百五十九條之二
    規定：被告以外之人於檢察事務官、司法警察官或司法警察調查中所為之陳述，
    與審判中不符時，其先前之陳述具有較可信之特別情況，且為證明犯罪事實存否
    所必要者，得為證據。同法第一百五十九條之三規定：被告以外之人於審判中有
    下列情形之一，其於檢察事務官、司法警察官或司法警察調查中所為之陳述，經
    證明具有可信之特別情況，且為證明犯罪事實之存否所必要者，得為證據：一、
    死亡者。二、身心障礙致記憶喪失或無法陳述者。三、滯留國外或所在不明而無
    法傳喚或傳喚不到者。四、到庭後無正當理由拒絕陳述者。換言之，被告以外之
    人於警詢時之陳述原則上無證據能力。查本件被告甲○○於警詢時之陳述，丙○○之選任辯護人主張無證據能力，公訴人亦表示同意，經本院當庭宣示此部分無
    證據能力（本院九十二年十月七日筆錄第三頁、第四頁參照），故甲○○於警詢
    時之陳述，對丙○○部分不得作為證據，應予排除，合先敘明。
二、訊據被告甲○○對右揭事實坦白承認；被告丙○○則坦承八十九年八月七日下午
    有駕駛自用小客車搭載甲○○至大湖鄉○○路五十二號「聖佛軒佛具行」停下，
    甲○○有至該佛具行買一袋金紙，置於後座，另於同鄉栗林村十五鄰八份一號「
    華隆商店」前停下，暨同日下午二時十分許，與甲○○在獅潭鄉台三線汶水橋前
    為警查獲，警方在甲○○及伊身上查獲仟元偽鈔各一張，在小客車上查獲仟元偽
    鈔三十八張及甲○○向店家行使的仟元偽鈔二張，另在前座扶手箱內查獲真幣七
    千零八十五元。在其身上查獲的仟元偽鈔一張，是在被查獲的前一天與甲○○賭
    博贏來的，收受後，在被查獲前知該仟元鈔為偽鈔等情不諱。甲○○部分，核與
    共犯丙○○所供暨被害人謝月容、乙○○所陳相符，丙○○部分亦與共犯甲○○
    在偵訊及本院訊問、審理時所述相符，此外並有贓物認領保管單一紙在卷及偽造
    仟元紙幣四十二張暨兌換所得七千零八十五元扣案可證。且扣案仟元紙幣四十二
    張，經本院當庭勘驗結果：紙質較平滑，以手指觸摸，觸感除人像衣領及肖像面
    左右上角的一千元部分外，平滑無墨紋凸起感覺，真鈔用手觸摸可感覺墨紋凸出
    紙面，有澀澀感覺，偽鈔雖有浮水印但人像輪廓不清晰，且與真鈔輪廓樣式有異
    ，偽鈔雖有安全線，但顏色較淡，其中四十張之號碼均為ＤＮ七七六七一二ＡＷ
    號；另二張號碼為ＤＱ六八一三七四ＦＹ號（本院九十二年五月二十二日筆錄第
    二頁、同年八月五日筆錄第二頁參照），確均係偽鈔，足見被告二人自白部分與
    事實相符。惟被告丙○○否認有何行使偽造通用紙幣之犯行，辯稱：甲○○因賭
    輸交付的仟元紙幣，伊於收受時不知是偽鈔，是事後才知是偽鈔，另不知甲○○
    是使用假鈔購物，未與其共同行使偽鈔云云。經查：
    （一）丙○○於警詢及偵查時自承在其身上查獲的仟元偽鈔一張是甲○○於被查
          獲前，在台中市一間泡沫紅茶店玩牌輸給伊的，伊知是偽鈔，就將偽鈔收
          起來，甲○○身上口袋有二張偽鈔（台灣苗栗地方法院檢察署八十九年度
          偵字第三二七三號卷第十二頁反面、第三十一頁反面、第四十八頁參照）
          。所供與甲○○所證：該偽鈔是玩牌時為丙○○所贏得，他在案發前知道
          我有偽鈔相符（本院九十二年四月十五日筆錄第六頁、同年十二月十九日
          筆錄第八頁參照）。可見丙○○於案發前確知甲○○身上有偽鈔，且在其
          身上為警查獲的一張仟元偽鈔為甲○○所交付，丙○○在收受時即知是偽
          鈔，所辯收受當時不知是偽鈔云云，應係卸責之詞。又甲○○因賭博積欠
          丙○○的債務雖係賭債，丙○○明知甲○○為償還賭債所交付的仟元鈔是
          偽鈔，原可拒絕，否則將遭受一千元之損失，但仍收受，可見其係意圖供
          行使之用而收受。
    （二）丙○○於本院訊問時供稱當天和甲○○是開車到處走一走，並無特定地點
          ，甲○○沒跟我說要買什麼東西，只是在佛具店前停車下來，我不知道他
          買紙錢做何用（本院九十二年二月二十五日筆錄第三頁、第四頁參照）。
          與甲○○所證：有告訴丙○○要去苗栗拜拜，買紙錢時丙○○有問要做什
          麼不符（本院九十二年十二月十九日筆錄第十二頁、第十五頁參照）。姑
          不論甲○○是否真有意去廟裡拜拜，惟其只有下車買紙錢（本院九十二年
          四月十五日筆錄第四頁參照），未買香，且不知要去哪裡拜（本院同日筆
          錄參照），均與常情有違。況甲○○於本院審理時改稱：案發當天就是準
          備到苗栗行使偽鈔，若非被查獲，還要繼續行使偽鈔（本院九十二年十二
          月十九日筆錄第二十三頁參照）。可見甲○○下車買紙錢，其主要目的無
          非是為了購買小額物品以找換真鈔。
    （三）丙○○於警詢及本院訊問時自承：為警查獲當天所駕駛的自用小客車是友
          人周春暉所有，甲○○將買東西找零換得之零錢放在駕駛座旁的扶手箱內
          ，偽鈔是從駕駛座的椅背裡被查到（同上偵卷第十頁、第十三頁、本院九
          十二年四月十五日筆錄第十頁參照）。以上情節與甲○○所證大致相符：
          該車是周春暉所有，由伊與丙○○輪流使用，案發前是丙○○在使用，伊
          將假鈔放在駕駛座後面的椅背內，找得之真鈔則放在駕駛座旁的扶手箱內
          ，丙○○知道我把購物找得的錢放在扶手箱內（本院九十二年十二月十九
          日筆錄第十一頁、第十三頁、第十四頁、第二十三頁、第二十四頁參照）
          。而當天甲○○下車購物二次，均要從駕駛座後面拿鈔票，且購物後上車
          ，又將找得之錢放在駕駛座旁的扶手箱內。但該車既非甲○○所有，係其
          二人輪流使用，案發前又是丙○○在使用，甲○○竟將仟元鈔放在駕駛座
          的椅背內，購物找得之真鈔放在駕駛座旁的扶手箱內，以上均與常人使用
          鈔票習慣不符。且當時是丙○○開車，甲○○坐在前座其旁邊，甲○○拿
          偽鈔下車購物時，丙○○確在駕駛座上（本院九十二年四月十五日筆錄第
          十頁、同年十二月十九日筆錄第二十一頁、第二十二頁、第二十八頁參照
          ），則其對甲○○二次下車購物時，均須從駕駛座後面的椅背內拿仟元鈔
          ，上車後又將找得之零錢放在扶手箱等情節，焉會不知？
    （四）況甲○○在偵訊時已供稱：他（按指丙○○）在車上等，我去以假鈔購物
          ，他知道我持有假鈔，換來的錢就做為我們二人出去吃喝玩樂用，我們吃
          喝玩樂都拿假鈔去換，換得的現金大部分都我拿，但有些加油錢或吃東西
          的錢由我拿給他（同上偵卷第四十七頁參照）。就當天花費由誰支付一節
          與丙○○在偵訊時所供：和甲○○出去玩樂的這段期間大部分都是由王明
          忠支付相符（同上偵卷第四十八頁參照）。參諸丙○○自承與甲○○認識
          有一至二年，交情普通，又未敘及有何恩怨（同上偵卷第四十八頁參照）
          等情以觀，甲○○應不致誣指丙○○。丙○○當天確係與甲○○共同行使
          偽鈔以兌換真鈔，其與甲○○間有犯意聯絡及行為分擔，由丙○○開車，
          甲○○則持偽鈔下車購物，應可認定。
    （五）綜上所述，丙○○所辯不知甲○○所交付的仟元鈔是偽鈔，且不知甲○○
          是使用假鈔購物，未與其共同行使偽鈔云云，應係卸責之詞，均不足採信
          ，本件事證明確，被告二人之犯行均可以認定。
三、核被告甲○○、丙○○所為，均係犯刑法第一百九十六條第一項之行使偽造通用
    紙幣罪（起訴書誤載為行使偽造通用貨幣罪）。起訴書雖未提及甲○○於台中市
    某地以偽鈔購物之行為暨丙○○意圖供行使之用而收集一張偽鈔之行為，惟此部
    分與起訴書提及之部分分別有裁判上一罪的連續犯關係或實質上一罪的吸收關係
    ，仍為起訴效力所及，本院自應併予審究。被告二人意圖供行使之用而收集之低
    度行為，均為其行使之高度行為所吸收，不另論罪。又行使偽造通用紙幣行為在
    本質上即含有詐欺性質，故被告二人共同持偽鈔向被害人購買商品，不另論詐欺
    罪。被告二人就八十九年八月七日行使偽造通用紙幣部分，有犯意聯絡及行為分
    擔，應論以刑法第二十八條的共同正犯。甲○○先後數次及丙○○先後二次犯行
    ，均時間緊接，手法相同，觸犯構成要件相同之罪名，為連續犯，均依刑法第五
    十六條規定，以一罪論並均加重其刑。查丙○○於七十九年間，因違反懲治盜匪
    條例，為台灣台中地方法院判處有期徒刑八年確定，於八十七年七月十四日縮刑
    期滿執行完畢，甲○○則於本件行為前未曾受有期徒刑以上刑之宣告（按本案行
    為後，因重利罪，為台灣高等法院台中分院判處有期徒刑八月，經上訴駁回確定
    ，後於九十一年三月二十九日縮刑期滿執行完畢），有台灣苗栗地方法院檢察署
    刑案資料查註紀錄表及台灣高等法院被告全國前案紀錄表在卷可憑，丙○○在有
    期徒刑之執行完畢後五年以內，再犯有期徒刑以上之罪，為累犯，應依刑法第四
    十七條規定遞加重其刑。爰審酌被告二人之素行、本件犯罪之動機、目的、手段
    、甲○○行使之次數超過三次以上；丙○○行使二次、對國家貨幣和被害人所生
    危害、犯後甲○○坦承犯行；丙○○否認犯行之態度暨公訴檢察官具體求處甲○○有期徒刑三年六月；丙○○有期徒刑四年等一切情狀，分別量處如主文所示之
    刑。又公訴人雖對丙○○為上開求處，本院斟酌其僅行使二次，情節較甲○○為
    輕，惟有累犯加重等全案情節，認以判如主文所示為適當，而未依公訴人之求處
    。扣案之偽造仟元紙幣四十二張，併依刑法第二百條規定宣告沒收。至另扣案的
    兌換所得現款七千零八十五元，為被害人謝月容、乙○○及其他不詳被害人所有
    ，與沒收要件不符，自不得宣告沒收，起訴書認應予宣告沒收，尚有未洽，併為
    敘明。
據上論斷，應依刑事訴訟法第二百九十九條第一項前段、刑法第二十八條、第五十六
條、第一百九十六條第一項、第四十七條、第二百條、罰金罰鍰提高標準條例第一條
前段，判決如主文。
本案經檢察官林文中到庭執行職務。
中      華      民      國      九十三    年      一    月       二     日
                                台灣苗栗地方法院刑事第三庭
                                    審判長法  官  詹 日 賢
                                          法  官  林 燦 都
                                          法  官  劉 興 浪
右正本證明與原本無異
如不服本判決，應於判決送達後十日內向本院提出上訴狀（應附繕本），上訴於臺灣
高等法院臺中分院。
                                          書記官  黃 士 益
中      華      民      國      九十三    年      一    月       二     日
附錄論罪科刑法條
刑法第一百九十六條：
行使偽造、變造之通用貨幣、紙幣、銀行券，或意圖供行使之用而收集或交付於人者
，處三年以上十年以下有期徒刑，得併科五千元以下罰金。
收受後方知為偽造、變造之通用貨幣、紙幣、銀行券而仍行使，或意圖供行使之用而
交付於人者，處五百元以下罰金。
第一項之未遂犯罰之。
